【裁判字號】    99,抗,284
【裁判日期】    991014
【裁判案由】    訴訟救助
【裁判全文】
臺灣高等法院高雄分院民事裁定           99年度抗字第284號
抗  告  人  甲○○
上列抗告人與相對人高惠實業股份有限公司等間訴訟救助事件，
對於民國99年9 月13日臺灣高雄地方法院99年度審救字第88號裁
定，提起抗告，本院裁定如下：
    主  文
抗告駁回。
抗告訴訟費用由抗告人負擔。
    理  由
一、本件抗告人於原法院聲請及抗告意旨略以：伊生活困難，實
    無資力繳納裁判費，且伊之請求證據確實，非無勝訴之望，
    爰聲請訴訟救助。詎原法院以伊有汽車1 部及曾由義守大學
    等單位代為辦理勞保，並非全無工作收入，況伊亦具有相當
    之工作能力，尚難認符合訴訟救助之要件而駁回伊之聲請。
    然伊所有之汽車1 部業經報廢註銷，而義守大學等投保係因
    參加政府單位所辦失業職訓短期課程，而由該訓練單位代為
    辦理，並非就業任職，伊並無薪資所得，且伊已年逾60歲，
    謀職不易，又積欠健保費數年，確屬無資力。爰請求廢棄原
    裁定，並准予訴訟救助等語。
二、按當事人無資力支出訴訟費用者，依民事訴訟法第107 條規
    定，法院固應依聲請准予救助，惟此項請求救助之事由，依
    同法第109 條第2 項、第284 條規定，應提出能即時調查之
    證據以釋明之，是以法院調查聲請人是否無資力支出訴訟費
    用，專就聲請人提出之證據為之，如聲請人並未提出證據，
    或依其提出之證據，未能信其無資力支出訴訟費用之主張為
    真實，即應將其聲請駁回，無依職權調查或定期命補正之必
    要。又所謂無資力，係指窘於生活，且缺乏經濟信用者而言
    。有最高法院26年滬抗字第34號及43年台抗字第152 號判例
    意旨可供參酌。
三、經查，抗告人所有車號E5-9840 號之汽車1 部業經註銷登記
    ，固有高雄市監理處出具之證明書在卷可稽；而抗告人於95
    年6 月至99年2 月間，雖曾分別以台灣省高雄縣私立中山高
    級工商職業學校、長榮大學、中華殯葬教育學會、義守大學
    、高雄市立美術館為投保單位投保勞保，但投保期間均屬10
    日至3 個月之短期投保，亦有勞工保險投保資料明細表在卷
    可憑，衡情亦非長期就業任職之情形；另依中央健康保險局
    之資料，抗告人亦有積欠健保費之情事。而此等情事固可釋
    明抗告人之財產狀況，但抗告人係五專畢業，現年62歲，有
    戶籍資料在卷可稽，則依一般社會通念，應可認抗告人仍具
    備相當之工作能力或籌措款項以支出訴訟費用之信用技能，
    且抗告人復未舉證證明有何缺乏經濟信用之情事存在，其所
    稱無資力支出訴訟費用，尚難採信。
四、再者，依民事訴法第107 第1 項但書規定，若顯無勝訴之時
    ，即得不准予訴救助。此項規定意旨，係在確保司法資源之
    有效利用，且因准予訴訟救助之法律效果為暫免繳納訴訟費
    用，但於訴訟終結後，當事人仍有繳納之義務（同法第110
    條及第114 條參照）。則若就顯無勝訴之望之案件仍准予訴
    救助，在聲請人嗣敗訴確定時，亦應承擔繳納之責任，對聲
    請人而言，亦非有利。經查，本件依抗告人所提出之起訴狀
    ，其請求相對人賠償之原因事實，係主張其向相對人承租房
    屋，而相對人在其欠租未付後，即逕行註銷進出之卡片致其
    無法使用房屋，且在所提返還房屋之訴訟中，亦聲請公示送
    達致其無法到庭辯論，相對人顯有侵權行為，並請求相對人
    應賠償租金、相當租金及違約金，有該起訴狀在卷可稽。然
    依抗告人所稱之原法院96年度雄簡字第2135號遷讓房屋等之
    確定判決，係96年5 月15日為言詞辯論及宣判，而抗告人自
    陳其於95年10月間即因卡片遭註銷而去無法進出該房屋，自
    亦無從對該址為合法送達，且抗告人所請求者，即為該確判
    決命抗告人應給付之租金利及相當租金之數額，因相對人係
    經由執行法院之強制執行始得解除抗告人就承租房屋之占有
    而遷讓交還，抗告人自有給付該確定判決所命給付內容之義
    務，且在該確定判決未經合法程序為廢棄前，相對人仍有請
    求之合法權源，則抗告人主張其仍得請求相對人賠償該確定
    判決所命給付內容（相對人係取得執行法院核發之債權憑證
    ，並未實際受償），並進而主張得請求違約金，顯屬無據，
    亦顯無勝訴之望，自亦不符合准予訴訟救助之要件。
五、綜上所述，本件訴訟救助之聲請，並不符合法定要件，不應
    准許。原裁定基此而駁回抗告人之聲請，並無違誤。抗告意
    旨指摘原裁定不當，求予廢棄，為無理由，應予駁回。
六、據上論結：本件抗告為無理由，依民事訴訟法第495 條之1
    、第449 條第1 項、第95條、第78條，裁定如主文。
中    華    民    國    99    年    10    月    14    日
                            民事第一庭
                                審判長法官  黃金石
                                法      官  林健彥
                                法      官  林紀元
以上正本證明與原本無異。
本件不得再抗告。
中    華    民    國    99    年    10    月    14    日
                                書  記  官  吳華榮

司法院資訊處製作；財團法人民間司法改革基金會備份。
